臺灣雲林地方法院刑事判決　　　　　　　　　　　　　九十二年度易字第三九一號
　　公　訴　人　臺灣雲林地方法院檢察署檢察官
　　被　　　告　乙○○
右列被告因違反毒品危害防制條例案件，經檢察官提起公訴（九十二年度毒偵字第六
七三號），及移
中，經檢察官當庭擴張被告之犯罪事實，而被告就被訴事實為有罪之陳述，經本院合
議庭裁定改依簡式審判程序審理，判決如左：
    主  文
乙○○連續施用第貳級毒品，處有期徒刑柒月。
    事  實
一、乙○○前於民國八十七年間，因施用第二級毒品案件，經依本院八十七年度毒聲
    字第八八號裁定送勒戒處所觀察、勒戒後，認無繼續施用毒品之傾向，由臺灣雲
    林地方法院檢察署檢察官於八十七年十月三十日以八十七年度偵字第二三○○號
    不起訴處分確定；又於九十一年間，因施用第一級、第二級毒品案件，經依本院
    九十一年度毒聲字第八三號裁定送勒戒處所觀察、勒戒後，亦認無繼續施用毒品
    之傾向，由臺灣雲林地方法院檢察署檢察官於九十一年五月二十三日以九十一年
    度毒偵緝字第五○號不起訴處分確定。詎乙○○仍未戒除惡習，復基於施用第二
    級毒品之概括犯意，自於九十二年四月十三日某時許起，至九十三年一月十二日
    上午七、八時許止，連續在雲林縣虎尾鎮某友人住處、同鎮○○里○○○道路旁
    之車上等處，以將第二級毒品安非他命置於玻璃球內燒烤後吸食其煙霧之方式，
    施用第二級毒品安非他命多次。嗣先於九十二年四月十六日下午四時四十分許，
    經警依檢察官核發強制到場（強制採驗尿液）許可書對乙○○採集其尿液送驗呈
    甲基安非他命陽性反應；又因毒品案件經本院發布通緝，而於九十三年一月十二
    日上午十一時三十分許，在雲林縣虎尾鎮○○里○○○道路為警緝獲，經採集其
    尿液送驗亦呈甲基安非他命陽性反應，始悉上情。
二、案經雲林縣警察局斗六分局報請臺灣雲林地方法院檢察署檢察官偵查起訴，及雲
    林縣警察局報請該署檢察官偵查後移送併案審理。
    理  由
一、本件被告乙○○經檢察官提起公訴，其所犯為死刑、無期徒刑、最輕本刑為三年
    以上有期徒刑之罪或高等法院管轄第一審案件以外之案件，而於本院準備程序進
    行中，被告就被訴事實為有罪之陳述，經法官告知簡式審判程序之旨，並聽取公
    訴人、被告之意見後，經本院合議庭裁定由受命法官獨任進行簡式審判程序，合
    先敘明。
二、右述事實，業經被告乙○○於本院審理時坦白承認，且被告於九十二年四月十六
    日及九十三年一月十二日為警所採集之尿液，經分別送請詮昕科技股份有限公司
    、雲林縣衛生局檢驗，結果均呈甲基安非他命陽性反應，此有檢察官強制到場（
    強制採驗尿液）許可書、詮昕科技股份有限公司濫用藥物尿液檢驗報告、列管毒
    品人口尿液檢體採集送驗紀錄表、雲林縣警察局刑警隊查獲毒品案件嫌犯尿液送
    檢真實姓名對照表、雲林縣衛生局煙毒尿液檢驗成績書各一份在卷可稽。由上揭
    事證足徵被告之自白與事實相符，其自白可予採信。
三、又被告前因施用毒品案件，先後經依本院八十七年度毒聲字第八八號、九十一年
    度毒聲第八三號裁定送勒戒處所觀察、勒戒後，均認無繼續施用毒品之傾向，由
    臺灣雲林地方法院檢察署檢察官分別於八十七年十月三十日、九十一年五月二十
    三日以八十七年度偵字第二三○○號、九十一年度毒偵緝字第五○號不起訴處分
    確定等情，有各該不起訴處分書、臺灣高等法院被告全國前案紀錄表、全國施用
    毒品案件紀錄表等各一份在卷可按。被告於本案復另行起意，再次施用第二級毒
    品安非他命，其三犯施用第二級毒品之犯行，堪以認定。
四、按毒品危害防制條例業經總統於九十二年七月九日，以華總一義字第○九二○○
    一二一九三○號令修正公布，並自九十三年一月九日施行。修正後之毒品危害防
    制條例固增列第四級毒品，並將製造、運輸、販賣、意圖販賣而持有、以強暴、
    脅迫、欺瞞或其他非法之方法使人施用第四級毒品、引誘他人施用第四級毒品、
    轉讓第四級毒品，明列刑事處罰之規定及修正簡化施用毒品者之刑事處遇程序。
    且將原先區分為第一次犯、五年後再犯、五年內再犯、或三犯以上，而異其刑事
    處遇程序，修正為僅區分為初犯、五年後再犯及五年內再犯，且強制戒治期間修
    正為六個月以上，至無繼續強制戒治之必要為止，最長不得逾一年，並配合刪除
    停止強制戒治付保護管束及延長強制戒治等規定。然就同條例第十條有關施用第
    一、二級毒品之罪名及法定刑度，則並無任何變更，亦即並無刑法第二條第一項
    有關行為後法律有變更，應比較新舊法之問題。而有關前開刑事處遇程序，本屬
    保安處分之性質，依刑法第二條第二項規定，本應適用裁判時之法律。然前開刑
    事處遇程序之變更，攸關行為人是否經檢察官依法追訴及法院論罪科刑，於毒品
    危害防制條例修正公布施行之際，容有適用上之爭議，故毒品危害防制條例第三
    十五條第一項明定於該條例修正施行前繫屬之施用毒品案件，於修正施行後，適
    用修正後之規定，並於同條第二項規定第一項情形，依修正前之規定有利於行為
    人者，適用最有利於行為人之法律，以資區別，並杜爭議。而觀諸毒品危害防制
    條例修正前後，就施用第一、二級毒品之罪名及法定刑度，並無任何變更，已如
    前述，且毒品危害防制條例第三十五條規定，復係就施用毒品案件加以規範。顯
    見毒品危害防制條例第三十五條規定，係就屬於保安處分性質之刑事處遇程序及
    司法機關應否依修正後毒品危害防制條例第二十三條第二項規定，對施用毒品者
    追訴、處罰，明文揭櫫從新從輕之原則，排除刑法第二條第二項有關保安處分從
    新原則及刑事訴訟程序有關程序從新法理之適用。惟此與刑法第二條第一項所稱
    之「法律」，係指實體法而言，不及於程序法，係屬二事，應有所區別，附此說
    明。又本案於九十二年八月十五日即繫屬於本院。而被告依修正前之毒品危害防
    制條例規定，係屬於三犯以上施用第二級毒品罪；其依修正後之毒品危害防制條
    例規定，則係屬五年內再犯施用第二級毒品罪，無論依修正前、後之毒品危害防
    制條例相關規定，其均應由檢察官依法追訴及法院依法審判，並無修正後毒品危
    害防制條例第三十五條第二項有關修正前之規定有利於行為人之情形存在，自應
    依同條第一項第三款之規定，依修正後規定處理之，本院自應援引修正後之毒品
    危害防制條例第二十三條第二項規定予以裁判。
五、核被告所為，係犯修正後之毒品危害防制條例第十條第二項之施用第二級毒品罪
    。其施用第二級毒品而持有第二級毒品之低度行為，應為施用第二級毒品之高度
    行為所吸收，不另論罪。被告先後多次施用第二級毒品之犯行，時間緊接，方法
    相同，觸犯構成要件相同之罪名，顯係基於概括犯意，反覆為之，應依連續犯規
    定論以一罪，並加重其刑。爰審酌被告有贓物、多次施用毒品之前科，素行非佳
    ，且已曾因施用毒品案件經過觀察、勒戒二次，均經檢察官為不起訴處分，仍無
    視於毒品對其自身健康之戕害及國家對於杜絕毒品犯罪之禁令，於本案中再次施
    用第二級毒品，其犯罪之動機、目的、手段，及其於本院審理之初，否認犯罪，
    嗣經本院函查醫院後，始行坦承犯行之態度等一切情狀，量處如主文所示之刑。
六、被告用以施用第二級毒品之玻璃球，已為被告所丟棄，業據被告陳明在卷，顯已
    滅失，爰不另為沒收之諭知；又扣案之注射針筒三支、塑膠軟管一條、皮包一個
    、分裝鏟一支、殘渣袋二只，均為被告用供施用第一級毒品之相關器具，亦據被
    告陳述明確，與本件被告施用第二級毒品之犯行無涉，宜由被告涉犯施用第一級
    毒品之案件中處理，故不予宣告沒收，附予敘明。
據上論斷，應依刑事訴訟法第二百七十三條之一第一項、第二百九十九條第一項前段
，修正後毒品危害防制條例第十條第二項、第二十三條第二項、第三十五條第一項第
三款，刑法第十一條前段、第五十六條，判決如主文。
本案經檢察官甲○○到庭執行職務。
中      華      民      國      九十三      年    三    月    三十一    日
                                        臺灣雲林地方法院刑事第三庭
                                            法  官  廖  國  勝
右正本證明與原本無異。
如不服本判決，應於判決送達後十日內，向本院提出上訴狀。（須附繕本）
                                            書記官  林  汎  柏
中      華      民      國      九十三      年    三    月    三十一    日
毒品危害防制條例第十條
施用第一級毒品者，處六月以上五年以下有期徒刑。
施用第二級毒品者，處三年以下有期徒刑。
